【裁判字號】    98,上更(一),373
【裁判日期】    990127
【裁判案由】    毒品危害防制條例
【裁判全文】
臺灣高等法院刑事判決             98年度上更(一)字第373號
上  訴  人
即  被  告  丙○○
選任辯護人  高素真律師
上  訴  人
即  被  告  乙○○
選任辯護人  張衛航律師
上列上訴人因毒品危害防制條例案件，不服臺灣板橋地方法院96
年度訴字第2607號，中華民國97年5 月22日第一審判決（起訴案
號：臺灣板橋地方法院檢察署95年度偵字第24368 號），提起上
訴，本院判決後（97年度上訴字第3778號），經最高法院98年度
台上字第3663號撤銷發回，本院判決如下：
    主  文
原判決關於丙○○、乙○○於民國95年8月4日共同販賣第二級毒
品及定應執行刑部分均撤銷。
丙○○共同犯販賣第二級毒品罪，處有期徒刑柒年肆月。扣案如
附表二編號6、15、16、18所示之物及未扣案之0000000000 號行
動電話壹支（含SIM卡）均沒收，未扣案之0000000000 號行動電
話壹支（含SIM 卡）如全部或一部不能沒收時，追徵其價額或以
其財產抵償之。未扣案之販賣毒品所得新台幣壹萬參仟伍佰元，
應與乙○○連帶沒收之，如全部或一部不能沒收時，以其財產抵
償之。
乙○○共同犯販賣第二級毒品罪，累犯，處有期徒刑柒年拾月。
扣案如附表二編號6、15、16、18所示之物及未扣案之000000000
0號行動電話壹支（含SIM卡）均沒收，未扣案之0000000000號行
動電話壹支（含SIM 卡）如全部或一部不能沒收時，追徵其價額
或以其財產抵償之。未扣案之販賣毒品所得新台幣壹萬參仟伍佰
元，應與丙○○連帶沒收之，如全部或一部不能沒收時，以其財
產抵償之。
    事  實
一、乙○○（綽號阿西）前於民國（下同）92年間，因妨害自由
    案件，為台灣板橋地方法院判處有期徒刑3 月，如易科罰金
    以300元折算1日，經上訴駁回確定。93年間復因恐嚇案件為
    同院判處有期徒刑6月，如易科罰金以300元折算1 日確定，
    以上2罪嗣經定執行刑為有期徒刑8月，如易科罰金以300 元
    折算1日確定，於94年1月18日易科罰金執行完畢。其與丙○○（綽號丫頭）原係男女朋友關係，二人均明知甲基安非他
    命係屬毒品危害防制條例所列之第二級毒品，不得販賣、持
    有。竟意圖營利，基於販賣第二級毒品甲基安非他命之共同
    犯意聯絡，乙○○使用0000000000、0000000000號行動電話
    （其中0000000000號行動電話未扣案，其申辦人為孫憲勇，
    非被告所有）作為連絡用，由其負責對外測試甲基安非他命
    之品質，並向真實姓名、年籍不詳之人接洽購買甲基安非他
    命事宜，再由乙○○或丙○○至約定地點購入甲基安非他命
    後，由丙○○以其所有的0000000000號門號行動電話（未扣
    案）為對外交易毒品之聯絡工具。而於95年8月4日某時，在
    不詳地點，以1 公克新台幣（下同）4500元代價，共同販賣
    第二級毒品甲基安非他命3公克（共計13500元【未扣案】）
    予甲○○。嗣於95年10月18日20時許，在臺北縣三重市○○○路25巷16號丙○○住處，為警查獲乙○○及丙○○，並查
    扣如附表二所示之物。
二、案經臺北縣政府警察局汐止分局報請臺灣板橋地方法院檢察
    署檢察官偵查起訴。
    理  由
壹、程序方面：
一、本件被告及辯護人對卷內檢察官所提出用以證明被告2 人有
    起訴書所載犯罪事實之各項證據，被告乙○○及其辯護人除
    對「監聽譯文」之證據能力不爭執外，其餘均同意有證據能
    力（本院卷第121頁反面、第132頁反面參照）；被告丙○○
    及其辯護人則認甲○○之96年1月8日偵訊筆錄，檢察官先以
    證人身分訊問甲○○，嗣將其改列為被告，甲○○才供稱係
    向被告購買毒品，應係受到檢察官改列被告才做如此供述，
    其偵訊供述無證據能力，另對「監聽譯文」之證據能力不爭
    執，其餘均同意有證據能力（本院卷第110頁反面、第154頁
    反面參照）
二、按被告以外之人於偵查中向檢察官所為陳述，除顯有不可信
    之情況者外，得為證據，刑事訴訟法第159條之1第2 項定有
    明文。檢察官在偵查中對被告以外之人所為之偵查筆錄，性
    質上屬傳聞證據，惟刑事訴訟法規定檢察官代表國家偵查犯
    罪、實施公訴，依法其有訊問被告、證人及鑑定人之權，證
    人、鑑定人並須具結，而實務運作時，檢察官偵查中向被告
    以外之人所取得之陳述，原則上均能遵守法律規定，不致違
    法取供，其可信度極高，職是，被告以外之人前於偵查中已
    具結而為證述，除反對該項供述得具有證據能力之一方，已
    釋明「顯有不可信之情況」之理由外，不宜遽指該證人於偵
    查中之陳述不具證據能力。經查，甲○○在檢察官面前之供
    述筆錄（偵卷第166至169頁參照），係檢察官先以證人身分
    ，依刑事訴訟法第186 條規定請其具結後所為之證述，並已
    告知如有刑事訴訟法第181 條規定之事由時得拒絕證言，後
    因發現其有犯罪嫌疑，而改列為被告，並告知刑事訴訟法第
    95條規定之事項後，繼續訊問，以上有證人甲○○之結文及
    該日筆錄附卷可稽（偵卷第166、167、170 頁參照）。被告
    丙○○與其辯護人均未提及檢察官在訊問時有何不法取供之
    情形，亦未釋明上開證人之證述有何顯不可信等欠缺可信性
    外部保障之情形（本院卷第154 頁反面、最高法院98年度台
    上字第2904號判決意旨參照）。且被告在同一訴訟程序中，
    兼具被告及證人之身分，倘檢察官分別以被告、證人身分而
    為訊問，並各別踐行刑事訴訟法第95條、186條第2項之告知
    義務，使該被告瞭解其係基於何種身分應訊，得以適當行使
    各該當權利，不致因身分混淆而剝奪其權利之行使，則檢察
    官此種任意偵查作為之訊問方式，尚難謂於法有違（最高法
    院98年度台上字第5952號判決意旨參照）。矧甲○○業於原
    審審理中以證人身分到庭陳述，並經檢察官、被告之辯護人
    交互詰問，已充分保障被告之對質詰問權，其於檢察官前之
    審判外陳述，係本諸其自由意志所為，且無違法取證之情事
    ，依其作成當時之情況，並無不適當之情形，因認其於偵查
    中以被告身分所為之供述及以證人身分經具結後所為之證述
    ，均得作為認定被告犯罪事實有無之證據。
三、被告丙○○、乙○○及其辯護人對卷內檢察官所提出用以證
    明被告2 人有起訴書所載犯罪事實之「監聽譯文」之證據能
    力均不爭執，且同意其餘證據均有證據能力。而被告以外之
    人於審判外之陳述，雖不符刑事訴訟法第159條之1 至159條
    之4 之規定，而經當事人於審判程序同意做為證據，法院審
    酌該言詞陳述或書面陳述作成時之情況，認為適當者，亦得
    為證據。當事人、代理人或辯護人於法院調查證據時，知有
    刑事訴訟法第159條第1項不得為證據之情形，而未於言詞辯
    論終結前聲明異議者，視為有前項之同意，同法第159條之5
    規定甚明。本院審酌被告2 人各自就上述以外之人於審判外
    之陳述作成時之情況，並無不能自由陳述之情形，亦未見有
    何違法取證或其他瑕疵，且與待證事實具有關聯性，認為以
    之作為證據應屬適當，自均有證據能力。至於本院下列所引
    用卷內之文書證據、證物之證據能力部分，並無證據證明係
    公務員違背法定程序所取得，且檢察官、被告及辯護人於本
    院均未主張排除下列文書證據、證物之證據能力，且迄本院
    言詞辯論終結前均未表示異議，本院審酌該文書證據、證物
    並非公務員違背法定程序所取得，亦無顯有不可信之情況，
    依刑事訴訟法第158條之4反面解釋及第159條之4規定，認均
    有證據能力。
貳、實體方面：
一、訊據上訴人即被告乙○○、丙○○均矢口否認有何販賣第二
    級毒品犯行，被告乙○○辯稱：與丙○○係合資購買毒品供
    己施用，不認識甲○○，丙○○和甲○○發生何事伊不清楚
    ，另伊與丙○○僅係普通朋友，並非男女朋友云云。被告丙○○辯稱：與甲○○是合資購買甲基安非他命，由伊先墊錢
    ，而非販賣毒品予甲○○，另伊與乙○○僅係普通朋友，並
    非男女朋友云云。選任辯護人張衛航律師為被告乙○○辯護
    稱：並無證據證明被告乙○○與同案被告丙○○有共同販賣
    毒品的犯意聯絡，且無法以95年8月9日的監聽譯文推論被告
    於95年8月4日與丙○○有犯意聯絡。選任辯護人高素真律師
    為被告丙○○辯護稱：甲○○係與被告丙○○共同購買毒品
    ，而非向被告購買毒品。
二、經查：
  (一)證人甲○○在偵查中證稱：95年8月4日監聽譯文，其中「一
    個」表示實重是1，袋子重量是0.18公克，1個賣3至5千元不
    等，這次是被告丙○○賣給我，我跟她買3 公克，毒品都是
    向被告丙○○買的等語（偵卷第168 頁參照），其在原審法
    院行交互詰問時亦坦承在偵查中確有說過這些話等語（原審
    卷第186 頁參照）。並在本院審理時供稱：在檢察官偵訊時
    並非為了減輕刑責才供出上源而故意誣陷被告丙○○（本院
    上更(一)字第373號卷第185頁反面參照）。而其上開證詞核與
    附表一編號、所示被告丙○○與證人甲○○於95年8月4
    日之通訊監察譯文對話內容相符。且關於被告丙○○與證人
    甲○○在該對話內容中所談及的「實重」、「含袋」等用語
    ，在毒販間係談論毒品交易之重量；又在毒販間所謂「一張
    」乃指1千元、「二張」乃指2千元，「一個」乃指1 公克、
    「二個」乃指2 公克，以此類推，此為法院職務上已知之事
    實（本院97年度上訴字第5058號、第906 號、第3404號等判
    決參照）。綜上可知，被告丙○○已交付3 公克之甲基安非
    他命予證人甲○○，且應收取之價金為13500元（4500×3。
    因譯文內提到之前交易金額33500 元，加計當日交易金額總
    共為470  00元，則當日交易金額為13500元，而被告丙○○
    稱算「四張半」就好，顯見是每公克4500元，3公克總共135
    00元），僅雙方就已交付之數量尚存有爭議。再參照附表一
    編號、所示的通訊監察譯文可知，證人甲○○當日稍後
    已將部分現金15 000元面交被告丙○○，並承諾晚一點會再
    交付其餘貨款，堪認證人甲○○與被告丙○○當日交易之第
    二級毒品，嗣後應已將貨款結清。證人甲○○嗣在原審法院
    及本院行交互詰問時翻異前詞，否認95年8月4日向被告丙○○購買毒品，並證稱忘記該日監聽譯文在談何事，與被告丙○○是合資云云（原審卷第182頁、第183至184頁、第188頁
    、本院上更(一)字第373號卷第184頁反面至第185 頁反面參照
    ）。惟經本院詢以與被告丙○○間如何出資，如何分配，被
    告供稱不記得如何出資。再詢以：為何上開附表一編號、
    、、所示的通訊監察譯文中並無有關合資購買的紀錄
    ？甲○○供稱：我無法解釋（本院上更(一)字第373號卷第185
    頁反面、第186 頁參照）。若其與被告丙○○間係合資購買
    ，焉會如此？可見甲○○嗣後在原審法院及本院行交互詰問
    時翻異前供，證稱未向被告丙○○購買毒品，雙方係合資購
    買云云，應係迴護之詞，無法為有利被告丙○○之認定。被
    告丙○○辯稱95年8月4日與甲○○係合資購買甲基安非他命
    云云，係卸責之詞，不足採信。
  (二)證人丙○○於偵查中雖證稱：我不知道乙○○去何處接貨，
    他沒有帶我去，他都是自己去接貨試貨；我所有的安非他命
    都是跟乙○○拿的（偵卷第178頁、第142頁參照）。然細繹
    附表三編號所示的通訊監察譯文內容，被告二人間對話親
    密（有「寶具」、「想你」、「為了要跟你走更長的路」等
    ），且被告丙○○於95年12月15日偵查中亦供稱其與乙○○
    在一起3個月，應該算是男女朋友等語（偵卷第158頁參照）
    ，顯見其2 人當時確係男女朋友，而非僅係普通朋友關係。
    再參照被告2 人間如附表三編號至、至之對話內容
    及編號之簡訊內容可知，係由被告乙○○對外接洽購入甲
    基安非他命事宜，再由被告乙○○或丙○○負責至約定地點
    購入甲基安非他命，以對外販售予不特定人。另外從附表三
    編號之對話內容，可見被告2 人間尚相互商議售出甲基安
    非他命之合理價格為何。而附表三編號、、、所示
    之通訊監察譯文，經被告丙○○、乙○○坦承為其倆之對話
    （原審卷第112頁、第131頁、第132頁、第134頁參照）、附
    表三編號、所示之通訊監察譯文，被告丙○○確認為其
    與被告乙○○之對話，被告乙○○亦坦承該0000000000號行
    動電話為其所使用（偵卷第152 頁參照），並經本院當庭勘
    驗該通訊監察光碟，被告乙○○亦坦承該光碟內之男聲，確
    實係其聲音無誤（本院上更(一)字第373號卷第132頁反面參照
    ）、附表三編號所示傳送簡訊之電話號碼，被告乙○○亦
    坦承為其使用（偵卷第88頁參照），且被告乙○○為警查獲
    時確實持有門號00  00000000號之行動電話。是被告乙○○
    嗣於原審法院否認附表三編號之簡訊係由其發訊予被告丙○○，應不足採。且從上敘述可知，被告二人間就販賣甲基
    安非他命間，確有犯意聯絡及行為分擔。再依附表三編號
    即95年8月9日零時22分32秒之被告丙○○與乙○○通訊監察
    譯文：「丙○○：啊你【上次】【接不點那一批】對不對，
    現在要一兩有沒有？乙○○：啊？丙○○：不點那一批呀！
    乙○○：沒有。丙○○：沒有了嗎？乙○○：沒有了。丙○○：沒有了，啊你們今天接什麼？你打給我。乙○○：拿四
    一而已呀。」，可知通訊監察的時間雖係95年8月9日，但其
    內容已提到【上次】【接不點那一批】貨，可見被告丙○○
    與乙○○共同販賣毒品的犯意聯絡時間，並非起於95年8月9
    日，而是在此之前。再者，依證人甲○○於偵訊時之供述：
    和丙○○一起被抓的人叫「阿西」（按即被告乙○○），我
    見過「阿西」沒幾次面，丙○○有說過她的甲基安非他命都
    是「阿西」去試貨及進貨的（偵卷第168 面參照）。因此辯
    護人為被告乙○○辯稱：並無證據證明被告乙○○與同案被
    告丙○○有共同販賣毒品的犯意聯絡，且無法以95年8月9日
    的監聽譯文推論被告乙○○95年8月4日就有犯意聯絡，應不
    足採信。被告乙○○所辯與被告丙○○係合資購買毒品供己
    施用云云暨被告丙○○辯稱係與甲○○合資購買甲基安非他
    命，並未販賣毒品予甲○○云云，均係卸責之詞，不足採信
    。
  (三)被告乙○○、丙○○在本案販賣甲基安非他命中，究竟自所
    販賣之甲基安非他命差價中獲利若干，因被告乙○○、丙○○非當場查獲之現行犯，又否認犯罪，及毒品係屬違禁物，
    無可信公定之市場交易價格可查，以致無法確切查明被告所
    販售毒品之數量及實際進價，並計算其獲利數額。然被告乙○○、丙○○自身均有施用毒品之習性，衡諸常情，彼等為
    滿足自身毒癮需求，尚不致以無償或低於原購買毒品價格之
    代價，將毒品提供他人，且一般民眾普遍認知販賣毒品甲基
    安非他命屬非法交易，政府查緝森嚴，且重罰不寬貸，被告
    乙○○、丙○○倘非有利可圖，絕無平白甘冒被嚴查重罰高
    度風險之理，故舉凡其有償交易，除足反證其確另基於某種
    非圖利本意之關係外，通常尚難因無法查悉其販入價額作為
    是否高價賣出之比較，諉無營利之意思，阻卻販賣犯行之追
    訴（最高法院87年度台上字第3164判決意旨參照）。況依附
    表一編號所示的通訊監察譯文內容可知，被告丙○○與證
    人甲○○間的對話，尚為了甲基安非他命是否「含袋」或「
    實重」而有所交涉；另附表一編號所示的通訊監察譯文內
    容，被告丙○○與證人甲○○間的對話又為了甲基安非他的
    重量及是否須補足不足的量而所爭執，且2 人間尚有如下對
    話：「丙○○：之前總共是3萬3千5，加今天4千5，再加4千
    5，再加…4萬7，我放你含袋，就算你4張半就好，不要再給
    你實重可不可以？甲○○：含袋4 張半。丙○○：沒有跟你
    開玩笑的。甲○○：含袋4張半，就差0.1幾了，就很硬的，
    要吃到倒了。」，可見若非有成本及營利之意思，又何須為
    了是否含袋的0.1 幾公克甲基安非他命有所爭執計較？再者
    ，依附表三編號所示的通訊監察譯文內容：「（乙○○）
    ：他那邊還有啊，有別種的。（丙○○）：哪一種。（乙○○）：別種比較好的。（丙○○）：啊怎樣算？阿宏要的啊
    。（乙○○）：阿宏要的喔？（丙○○）：嗯。（乙○○）
    ：你見面跟他說，如果說八萬五會不會太離譜？…（丙○○
    ）：會。…（乙○○）：會唷？（丙○○）：嘿呀！（乙○○）：要不然你自己開麻！（丙○○）：你經常在…。（乙○○）：你不要說沒行情的ㄋㄟ。（丙○○）：我不曉得，
    我怎麼知道你們，你每次進的東西行情都不一樣。（乙○○
    ）：那你跟他講，那你跟他講說他要是跟人家拿比較便宜，
    若是便宜，叫他去跟別人拿就好。（丙○○）：ㄜ七萬以下
    ！（乙○○）：不可能。」可見，負責接洽購買甲基安非他
    命的乙○○，不願讓丙○○將甲基安非他命以低於一定的價
    格賣出。從以上乙○○與丙○○間就賣出甲基安非他命價格
    之對話暨丙○○將甲基安非他賣予甲○○時斤斤於買賣重量
    是否含袋及須否補足不足的量而所計較可知，被告乙○○、
    丙○○2 人之將甲基安非他命賣予甲○○應係基於營利之意
    圖。
  (四)此外，復有如附表二編號6之磅秤1台、編號15、16所示之帳
    冊1本及帳單1張、編號18之行動電話1支（含SIM卡）扣案可
    證（偵卷第25、26頁參照）。綜上所述，本件被告乙○○、
    丙○○2人於95年8月4 日共同販賣第二級毒品甲基安非他命
    予甲○○之事實，堪予認定，本件事證明確，應予依法論科
    。
三、查被告行為後，毒品危害防制條例第4 條業已修正，並於98
    年5 月20日公佈，按法規之制定與法規之修正，如有特定生
    效日之必要者，依中央法規標準法第14條或第20條第2 項準
    用第14條規定，應分別特定其施行日期。法規制定或前次修
    正基於特殊因素所特定之施行日期，並不適用於日後修正或
    再次修正之條文。又按法律之制定或修正，若未明定施行日
    期者，中央法規標準法雖未規定應自何時生效，然法律既經
    制定或修正並經總統公佈，自應類推適用中央法條規標準法
    第13條之規定，自公佈日起算至第3 日發生效力。本次修正
    僅係個別條文之修正，並非全部條文之修正，應無毒品危害
    防制條例第36條之適用，既無生效日之特別規定，自應類推
    適用中央法條規標準法第13條之規定，修正後毒品危害防制
    條例第4條，應於98年5月22日發生效力（司法院98年6 月29
    日院台廳刑1字第0980014643 號函參照）。被告行為後法律
    已有變更，依修正前毒品危害防制條例第4條第2項規定：「
    製造、運輸、販賣第二級毒品者，處無期徒刑或七年以上有
    期徒刑，得併科新臺幣七百萬元以下罰金。」修正後毒品危
    害防制條例第4條第2項規定：「製造、運輸、販賣第二級毒
    品者，處無期徒刑或七年以上有期徒刑，得併科新臺幣一千
    萬元以下罰金。」就被告2 人所為，綜其全部罪刑為新舊法
    比較結果，以修正前之法律較有利於被告2人，依刑法第2條
    第1項前段規定，自應適用修正前之毒品危害防制條例。
四、查甲基安非他命係毒品危害防制條例第2條第2項第2 款所規
    定之第二級毒品。核被告乙○○、丙○○所為，均係犯修正
    前毒品危害防制條例第4條第2項之販賣第二級毒品罪。被告
    乙○○、丙○○販賣第二級毒品甲基安非他命前持有毒品之
    低度行為，為販賣之高度行為所吸收，不另論罪。又被告乙○○、丙○○間就上開販賣第二級毒品犯行間，有犯意聯絡
    及行為分擔，為共同正犯。被告乙○○前於92年間，因妨害
    自由案件，為台灣板橋地方法院判處有期徒刑3 月，如易科
    罰金以300元折算1日，經上訴駁回確定。93年間復因恐嚇案
    件為同院判處有期徒刑6月，如易科罰金以300元折算1 日確
    定，以上2罪嗣經定執行刑為有期徒刑8月，如易科罰金以30
    0元折算1日確定，於94年1 月18日易科罰金執行完畢，有本
    院被告前案紀錄表在卷可憑，其受有期徒刑之執行完畢後，
    5 年以內故意再犯有期徒刑以上之本罪，為累犯，除法定本
    刑為無期徒刑部分不得加重外，依刑法第47條第1 項規定加
    重其刑。
五、原審認被告二人共同販賣第二級毒品予甲○○部分事證明確
    ，予以論罪科刑，固非無見，惟(一)被告二人於95年8月4日販
    賣第二級毒品3公克予甲○○，交易金額係13500元，原審僅
    認定為4500元，與通訊監察譯文所示內容不合。(二)數罪併罰
    應分別宣告其罪之刑，然後依法定標準，定其應執行之刑，
    所謂其罪之刑，包括主刑及從刑而言，故無論主刑、從刑，
    均須依其所犯之罪分別宣告後，再據以定其應執行之刑，方
    為相當（最高法院97年度台上字第5736號判決意旨參照）。
    原判決主文有販賣第二級毒品罪數次及轉讓第二級毒品罪（
    按其餘之販賣部分及轉讓第二級毒品罪部分非本件審理範圍
    ），惟有關沒收之物並未附隨於主刑後宣告（即令依原判決
    之附表「罪名暨宣告刑」欄亦無從判別【原審判決第35頁參
    照】），致從主文無從得知上開應沒收之物係附隨於販賣第
    二級毒品罪或轉讓第二級毒品罪。(三)本件被告2 人販賣第二
    級毒品之時間係95年8月4日，但如附表二編號1、3、10、11
    所示之物及編號2、4、17之現金，係於95年10月18日扣案（
    偵卷第24頁參照），且無證據證明與被告2人上開95年8月 4
    日販賣毒品有關，原審分別就扣案毒品予以宣告沒收銷燬，
    其餘上開扣案物品（如附表二編號2、4、10、17）予以宣告
    沒收，且販賣毒品所得未予諭知連帶沒收，均有未洽。(四)修
    正前毒品危害防制條例第19條第1項規定：「犯同條例第4條
    至第9條、第12條、第13條或第14條第1項第2 項之罪者，其
    供犯罪所用或因犯罪所得之財物均沒收之，如全部或一部不
    能沒收時，追徵其價額或以其財產抵償之」，係採義務沒收
    主義，且不以當場搜獲扣押者為限（最高法院93年度台上字
    第2670號判決意旨參照）。本件被告丙○○所有的00000000
    00號行動電話壹支（含SIM 卡）雖未扣案，但係供其販賣甲
    基安非他命所用之物，自應依修正前毒品危害防制條例第19
    條第1 項規定宣告沒收及如全部或一部不能沒收時，追徵其
    價額或以其財產抵償（最高法院98年度台上字第7032號判決
    意旨參照），方為適法，原審漏未諭知。(五)毒品危害防制條
    例第4條業已修正，並於98年5月20日公佈，自公佈日起算至
    第3 日發生效力，原審未及比較新舊法，亦有未洽。本件被
    告2人均上訴，渠2人上訴意旨猶執陳詞否認有販賣第二級毒
    品予甲○○，並執以指摘原判決不當，均為無理由，惟原判
    決既有上開可議之處，仍屬無可維持，應由本院就丙○○、
    乙○○於95年8月4日共同販賣第二級毒品及定應執行刑部分
    撤銷改判。爰審酌被告2 人為一己私利，共同販售具成癮性
    、濫用性、侵害性之第二級毒品以營利，傷害他人身心健康
    ，助長社會不良風氣，兼衡渠2 人素行、犯罪之目的、手段
    ，販賣甲基安非他命之次數、獲利，暨被告2 人犯罪後之態
    度等一切情狀，分別量處如主文第二、三項所示之刑。
六、扣案如附表二編號1 至18所示之物，均係於95年10月18日扣
    案（偵卷第24頁參照），其中編號18所示之行動電話1 支（
    含SIM 卡），如上理由論述，係與本案被告販賣毒品有關，
    且為被告乙○○所有，業據乙○○於偵訊時供承在卷（偵卷
    第88頁參照）；編號6之磅秤1台，顯係被告乙○○、丙○○
    為販賣毒品所使用之物，且係在丙○○之房間內查獲，應為
    丙○○所有；編號15、16所示之帳冊1本及帳單1張，係被告
    丙○○供販賣毒品記帳之用（原審卷第263 頁參照），被告
    丙○○雖僅供承帳單1張為其所有（偵卷第9頁參照），惟丙○○在原審法院審理時已供稱該帳冊內容是伊寫的（原審卷
    第263 頁參照），可見該帳冊亦為丙○○所有，以上行動電
    話1支（含SIM卡）、磅秤1台、帳冊1本及帳單1 張暨未扣案
    之丙○○所有，供販賣毒品所用的0000000000號行動電話壹
    支（含SIM卡）（本院97年度上訴字第3778號卷第163頁參照
    ）均應依修正前毒品危害防制條例第19條第1 項之規定宣告
    沒收，該未扣案的0000000000 號行動電話壹支（含SIM卡）
    及如全部或一部不能沒收時，追徵其價額或以其財產抵償（
    最高法院98年度台上字第7032號判決意旨參照）。其餘附表
    二編號1至5、7至14、17所示之物，除扣案時間距被告2人販
    賣之時間已間隔2個多月外，且無證據證明與被告2人上開95
    年8月4日販賣毒品有關，故不另為沒收銷燬或沒收之諭知。
    至於被告2人販賣毒品所得13500元，雖未扣案，但不以已扣
    押為限（最高法院90年度台上字第3145號、93年度台上字第
    2670號判決意旨參照），仍依修正前毒品危害防制條例第19
    條第1項規定，宣告被告2人連帶沒收之，如全部或一部不能
    沒收時，以其財產抵償之。
據上論斷，應依刑事訴訟法第369條第1項前段、第364條、第299
條第1項前段、修正前毒品危害防制條例第4條第2項、第19條第1
項、刑法第11條前段、第2條第1項前段、第28條、第47條第1 項
，判決如主文。
本案經檢察官李金定到庭執行職務。
中    華    民    國    99    年    1     月    27    日
                  刑事第三庭審判長法  官   陳博志
                                  法  官   陳德民
                                  法  官   劉興浪
以上正本證明與原本無異。
如不服本判決，應於收受送達後十日內向本院提出上訴書狀，其
未敘述上訴之理由者並得於提起上訴後十日內向本院補提理由書
（均須按他造當事人之人數附繕本）「切勿逕送上級法院」。
                                  書記官   顧正榕
中    華    民    國    99    年    1     月    27    日
附錄本案論罪科刑法條全文
修正前毒品危害防制條例第四條第二項：
製造、運輸、販賣第二級毒品者，處無期徒刑或七年以上有期徒
刑，得併科新臺幣七百萬元以下罰金。
附表一：甲○○行動電話0000000000號、丙○○行動電話
        0000000000號。
┌──────────────────────────────┐
│95年8月4日5時23分（偵卷第56頁參照）                       │
├──────────────────────────────┤
│  甲○○：我想請問一下喔，你丟2.6 什麼意思？                │
│  丙○○：什麼叫我丟2.6？                                   │
│  甲○○：就是兩個實重嘛，還有一個是七點九啊，含袋7.9       │
│          啊，他是不是等於0.6 的實重？                      │
│  丙○○：七點九？0.6…袋子1.4耶，老大。                    │
│  甲○○：啊？                                              │
│  丙○○：不然你是1.4的重量？                               │
│  甲○○：1.4的重量。                                       │
│  丙○○：嗯。                                              │
│  甲○○：就算是0.14扣下來，妳也多給我了。                  │
│  丙○○：什麼我多給你？                                    │
│  甲○○：妳是丟兩個半還是三個給我？                        │
│  丙○○：我那丟三個啊。                                    │
│  甲○○：妳丟三個下來給我？                                │
│  丙○○：對啊。                                            │
│  甲○○：那是要丟實重給我的還是丟…？                      │
│  丙○○：對。                                              │
│  甲○○：但是妳裡面總共給我的是兩個實重，一個只有0.79...   │
│  丙○○：0.79。                                            │
│  甲○○：對啊。                                            │
│  丙○○：嗯？？                                            │
│  甲○○：你又空空的。                                      │
│  丙○○：…那我要給你多少？                                │
│  甲○○：79，79你就…                                      │
├──────────────────────────────┤
│95年8月4日16時56分（偵卷第58頁參照）                      │
├──────────────────────────────┤
│  丙○○：你今天早上給我拿三個對不對。                      │
│  甲○○：對啊，不是三個，兩個半多一點點。                  │
│  丙○○：等下我要補0.4 給你。                              │
│  甲○○：對，我的重量是含袋7.9 啦。                        │
│  丙○○：含袋7.9 ，實重1.4 啊。                            │
│  甲○○：實重就是0.62 喔。                                 │
│  丙○○：沒有啦，他如果含袋的話，他整包應該給你1.4 。      │
│  甲○○：1.14啦，啊你不是都秤~ 啊沒有0.14。                │
│  丙○○：什麼？                                            │
│  甲○○：啊…1.4啦ㄟ…123對啦1.14啦。                      │
│  丙○○：啊扣掉你身上那些…                                │
│  甲○○：79啊079啊。                                       │
│  丙○○：對啊，要給你3.5啊0.35。                           │
│  甲○○：0.35對。                                          │
│  丙○○：那等於三包嘛。                                    │
│  甲○○：對啊。                                            │
│  丙○○：那三包那四千五再加上四千五加…                    │
│  甲○○：總金額多少？                                      │
│  丙○○：之前總共是三萬三千五加今天四千五再加四千五再      │
│          加…四萬七，我放你含袋，就算你四張半就好，不      │
│          要再給你實重可不可以？                            │
│  甲○○：含袋四張半。                                      │
│  丙○○：沒有跟你開玩笑的。                                │
│  甲○○：含袋四張半，就差0.1 幾了，就很硬的，要吃到倒      │
│          了。                                              │
├──────────────────────────────┤
│95年8月4日18時9分（偵卷第59頁參照）                       │
├──────────────────────────────┤
│  甲○○：你不是需要現金，看你需要多少。                    │
│  丙○○：你可以先過來一下嗎？                              │
│  甲○○：身上有一萬六，我先給妳一萬五。                    │
│  丙○○：嗯~那我先看看，你說你要回我多少？                 │
│  甲○○：我說我先回妳一萬五，然後晚一點再回。              │
│  ......                                                    │
│  甲○○：先拿過去給你喔。                                  │
│  丙○○：嗯。                                              │
├──────────────────────────────┤
│95年8月4日18時26分（偵卷第59頁參照）                      │
├──────────────────────────────┤
│  ......                                                    │
│  甲○○：...那妳現在可以走出來拿錢了。                     │
│  丙○○：你到巷口等我好了。                                │
│  甲○○：那邊不是扒子很多？                                │
│  丙○○：沒關係反正我拿錢沒有差，那你拿進來給我。          │
│  甲○○：我拿進去給你...                                   │
│  ......                                                    │
└──────────────────────────────┘
附表二：
┌──┬──────┬────────────┬───────┐
│編號│扣案物      │數量及重量              │扣押地點      │
├──┼──────┼────────────┼───────┤
│1   │甲基安非他命│23包（毛重26.09公克、驗 │房間衣櫥女用皮│
│    │            │餘毛重26.076公克）      │包內          │
├──┼──────┼────────────┼───────┤
│2   │現金        │新台幣2萬元             │同上          │
├──┼──────┼────────────┼───────┤
│3   │甲基安非他命│1包（毛重0.77公克、驗餘 │房間衣櫥抽屜內│
│    │            │毛重0.758公克）         │              │
├──┼──────┼────────────┼───────┤
│4   │現金        │新台幣4100元            │同上          │
├──┼──────┼────────────┼───────┤
│5   │海洛因      │4包（淨重0.3公克、空包裝│電腦桌旁      │
│    │            │總重1.06公克）          │              │
├──┼──────┼────────────┼───────┤
│6   │磅秤        │1台                     │電腦桌下      │
├──┼──────┼────────────┼───────┤
│7   │注射針筒    │1支                     │化妝台抽屜內  │
├──┼──────┼────────────┼───────┤
│8   │研磨器      │1組                     │同上          │
├──┼──────┼────────────┼───────┤
│9   │安非他命殘渣│1批                     │同上          │
│    │袋          │                        │              │
├──┼──────┼────────────┼───────┤
│10  │安非他命分裝│1批                     │同上          │
│    │袋          │                        │              │
├──┼──────┼────────────┼───────┤
│11  │甲基安非他命│5包（毛重5.92公克、驗餘 │地板上        │
│    │            │毛重5.909公克）         │              │
├──┼──────┼────────────┼───────┤
│12  │安非他命吸食│4組                     │屋內各處      │
│    │器          │                        │              │
├──┼──────┼────────────┼───────┤
│13  │安非他命分裝│3支                     │同上          │
│    │匙          │                        │              │
├──┼──────┼────────────┼───────┤
│14  │玻璃球      │3個                     │同上          │
├──┼──────┼────────────┼───────┤
│15  │帳冊        │1本                     │同上          │
├──┼──────┼────────────┼───────┤
│16  │帳單        │1張                     │同上          │
├──┼──────┼────────────┼───────┤
│17  │現金        │新台幣14300元           │乙○○身上    │
├──┼──────┼────────────┼───────┤
│18  │行動電話    │1支（含門號0000000000號 │同上          │
│    │            │SIM卡1張）              │              │
└──┴──────┴────────────┴───────┘
附表三：丙○○行動電話0000000000號、乙○○行動電話000000
        0000號。
┌──────────────────────────────┐
│95年8月9日零時22分32秒（原審卷第105至106頁參照）          │
├──────────────────────────────┤
│  ......                                                    │
│  丙○○：啊你上次接不點那一批對不對，現在要一兩有沒有？    │
│  乙○○：啊？                                              │
│  丙○○：不點那一批呀！                                    │
│  乙○○：沒有                                              │
│  丙○○：沒有了嗎？                                        │
│  乙○○：沒有了。                                          │
│  丙○○：沒有了，啊你們今天接什麼？你打給我                │
│  乙○○：拿四一而已呀。                                    │
│  丙○○：你打給我，你打給我。                              │
│  乙○○：好                                                │
├──────────────────────────────┤
│95年8月9日零時23分8秒（原審卷第106至109頁參照）           │
├──────────────────────────────┤
│  丙○○：ㄟ                                                │
│  乙○○：喂，怎樣？                                        │
│  丙○○：啊你們今天怎麼沒有牽一條啊。                      │
│  乙○○：沒有，因為他只有半個。                            │
│  丙○○：什麼半個。                                        │
│  乙○○：他叫我半個全部拿，目前不夠錢。                    │
│  丙○○：啊現在如果，啊東西如何？                          │
│  乙○○：ㄟ，之前那一批呀。                                │
│  丙○○：就是昨天不點看到的那一批唷？                      │
│  乙○○：yes                                               │
│  廖佩女：那一兩多少錢？                                    │
│  乙○○：沒有了。                                          │
│  丙○○：啊～～                                            │
│  乙○○：現在換新，我就，我那時候就要叫你拿半個，          │
│  丙○○：換新的，我不要，阿宏現在，阿宏要拿一個啦。        │
│  乙○○：拿一個，五千啦，沒有啦，開玩笑。                  │
│  丙○○：不是啦，                                          │
│  乙○○：大的喔？                                          │
│  丙○○：啊？                                              │
│  乙○○：大的喔？                                          │
│  丙○○：對呀，怎麼算？                                    │
│  乙○○：一樣粗。                                          │
│  丙○○：(笑)                                              │
│  乙○○：夭壽喔                                            │
│  ......                                                    │
│  乙○○：他那邊還有啊，有別種的                            │
│  丙○○：哪一種。                                          │
│  乙○○：別種比較好的。                                    │
│  丙○○：啊怎樣算？阿宏要的啊。                            │
│  乙○○：阿宏要的喔？                                      │
│  丙○○：嗯。                                              │
│  乙○○：你見面跟他說，如果說八萬五會不會太離譜？          │
│  丙○○：啊？                                              │
│  乙○○：跟他說八萬五                                      │
│  丙○○：會。                                              │
│  乙○○：啊？                                              │
│  丙○○：會。                                              │
│  乙○○：會唷？                                            │
│  丙○○：嘿呀！                                            │
│  乙○○：要不然你自己開麻！                                │
│  丙○○：你經常在                                          │
│  乙○○：你不要說沒行情的ㄋㄟ。                            │
│  丙○○：我不曉得，我怎麼知道你們，你們每次進的東西行      │
│          情都不一樣。                                      │
│  乙○○：那你跟他講，那你跟他講說他要是跟人家拿比較便      │
│          宜，若是便宜，叫他去跟別人拿就好。                │
│  丙○○：ㄜ七萬以下！                                      │
│  乙○○：不可能。                                          │
│  丙○○：不可能。                                          │
│  乙○○：不可能。現在好的東西也是從高雄起來的，不同主了。  │
│  丙○○：沒有啊，不用最好的，沒關係。                      │
│  乙○○：沒有，這樣沒有。                                  │
│  丙○○：(笑)好啦，我跟他講。                              │
│  乙○○：好啊，你跟他講說七萬以下不可能，差不多在，要      │
│          好的差不多都在八萬，八萬左右。                    │
│  丙○○：他說好。                                          │
│  乙○○：啊？                                              │
│  丙○○：ㄟ那請問不點這一批，是不是我用很爛的那一批，      │
│          是不是，他現在用那一批就OK。                      │
│  乙○○：對呀，他那一批也蠻正氣，只是，我也                │
│  丙○○：沒什麼用                                          │
│  乙○○：改的不錯啦。                                      │
│  丙○○：嘿呀                                              │
│  乙○○：對呀，那是我不喜歡，別的人有喜歡，我不喜歡，      │
│          那就是錯解。                                      │
│  丙○○：啊那一個是多少？                                  │
│  乙○○：那個沒了。                                        │
│  丙○○：沒了。                                            │
│  乙○○：那好久之前的事了好不好！                          │
│  丙○○：那就是拿跟這種一樣的，不用太好的。                │
│  乙○○：沒有，就是，現在看有哪一批出來來說就對了，我      │
│          們就是拿哪一批呀。                                │
│  丙○○：是喔。                                            │
│  乙○○：他今天報給我，報七八。                            │
│  丙○○：好啊，這樣我跟他說。                              │
├──────────────────────────────┤
│95年8月10日22時13分22秒（原審卷第110至112頁參照）         │
├──────────────────────────────┤
│  乙○○：喂                                                │
│  丙○○：嗨                                                │
│  乙○○：寶貝，等一下好不好，我                            │
│  丙○○：幹麻。                                            │
│  乙○○：那個，那把他裝上去就好，我再過去載你。            │
│  丙○○：什麼東西，你在哪裡呀？                            │
│  乙○○：我在板橋啊。                                      │
│  丙○○：在小彭那兒對不對                                  │
│  乙○○：對呀。好不好？                                    │
│  丙○○：唉唷要跟你講一件事，我睡起來了。                  │
│  乙○○：啊？                                              │
│  丙○○：我睡起來了。                                      │
│  乙○○：你，你，你回去睡覺喔！                            │
│  丙○○：我出來就睡覺了。(笑)                              │
│  乙○○：真的假的。                                        │
│  丙○○：就跟你說我很虛，我一定要睡一下你就不信！          │
│  乙○○：ㄟ，很棒喔，不錯喔。                              │
│  丙○○：對呀                                              │
│  乙○○：對呀，休息就是為了走更長的路。                    │
│  丙○○：對呀，為了要跟你走更長的路。                      │
│  乙○○：好啊，那等我喔。                                  │
│  丙○○：對呀，那永和那個勾四一回來了沒有？                │
│  乙○○：什麼東西？                                        │
│  丙○○：那永和那個勾四一他肯嗎？                          │
│  乙○○：四一沒有了啊。                                    │
│  丙○○：喔                                                │
│  乙○○：他去打出掉了。                                    │
│  丙○○：沒關係，那我跟你勾一點                            │
│  乙○○：你要是不是？                                      │
│  丙○○：我想說先勾一點回來？                              │
│  乙○○：因為，勾是OK啦，但是就是價位問題啦。知道嗎？      │
│  丙○○：嗯嗯                                              │
│  乙○○：要不然隨便拿也有好不好。                          │
│  丙○○：對喔                                              │
│  乙○○：貴我就不要了，但是，唉唷，我不會講，聽說真的      │
│          要縮了，媽的。                                    │
│  丙○○：要縮了。                                          │
│  乙○○：對呀。                                            │
│  丙○○：啊那不行，那要趕快先接回來，要不然到時候如果      │
│          縮的話不是更死。                                  │
│  乙○○：那個啦，今天，那個什麼，ㄟ，晚一點就有了啦。      │
│  丙○○：沒關係呀。                                        │
│  乙○○：對呀，晚一點就有了。晚一點，那個誰呀，我有叫      │
│          他幫我留。若有，我叫他先幫我拿起來呀！            │
│  丙○○：嗯嗯                                              │
│  乙○○：嘿呀                                              │
│  丙○○：啊，想你呀？                                      │
│  乙○○：啊？                                              │
│  丙○○：…(不清)                                          │
│  乙○○：三八，我不想你。                                  │
│  丙○○：為什麼？                                          │
│  乙○○：我在生氣。                                        │
│  丙○○：幹麻，你怎麼了？                                  │
│  乙○○：沒有啦，我在生你的氣。                            │
│  丙○○：我怎麼了？                                        │
│  乙○○：因為，所以…沒事了                                │
│  丙○○：沒有啊，我在家睡覺                                │
│  乙○○：沒有啦，跟你開玩笑的啦。你乖乖我就很好了，真      │
│          的。                                              │
│  丙○○：人家很乖。                                        │
│  乙○○：今天你不能再給我吃那個東西了。好不好。            │
│  丙○○：你說吃，那個喔                                    │
│  乙○○：儘量不要好不好。                                  │
│  丙○○：吃那個你才有辦法，好不好？                        │
│  乙○○：好，你不要給我偷吃的。哭夭勒，害我死都不知道      │
│          ，好厲害。                                        │
│  丙○○：好啦，趕快去用啦，掰掰                            │
├──────────────────────────────┤
│95年10月15日1時21分短訊（丙○○0000000000號行動電話、李忠 │
│  學0000000000號行動電話，偵卷第72頁參照）                  │
├──────────────────────────────┤
│  乙○○：寶貝為何不接電話，「有一批77000 」要的快。        │
├──────────────────────────────┤
│95年10月18日16時41分54秒（偵卷第129至131頁參照）          │
├──────────────────────────────┤
│  丙○○：喂？                                              │
│  乙○○：有沒有？                                          │
│  丙○○：我沒有看到勇哥耶！                                │
│  乙○○：我，我                                            │
│  丙○○：喂？                                              │
│  乙○○：我打給他。                                        │
│  丙○○：你跟他說我們在那個，是不是天臺這裡有一個郵局      │
│          ，有沒有？                                        │
│  乙○○：他不曉得呀。                                      │
│  丙○○：是喔，因為天臺有兩個出口啊。                      │
│  乙○○：啊？什麼東西？                                    │
│  丙○○：天臺有兩個出口呀！                                │
│  乙○○：出頭？                                            │
│  丙○○：出口。                                            │
│  乙○○：啊？                                              │
│  丙○○：天臺有兩個出口，                                  │
│  乙○○：什麼叫出頭？                                      │
│  丙○○：ㄟ，一個出口在超市ㄋㄟ，一個，就是全福，全聯      │
│          福利中心這邊，另外一個出口是在肯德基那邊，那      │
│          我是在福利中心這邊。                              │
│  乙○○：沒有，天臺耶！                                    │
│  丙○○：對呀，有兩個出口咩！                              │
│  乙○○：叫出頭喔？                                        │
│  丙○○：說什麼？                                          │
│  乙○○：我聽不懂你在說什麼？                              │
│  丙○○：啊~靠腰啊，在真鍋這邊。                           │
│  乙○○：有看到他了嗎？                                    │
│  丙○○：沒有啊！                                          │
│  乙○○：我叫他打你的手機啦，掰掰！                        │
├──────────────────────────────┤
│95年10月18日16時48分34秒（原審卷第131至132頁參照）        │
├──────────────────────────────┤
│  丙○○：喂。                                              │
│  乙○○：有沒有？                                          │
│  丙○○：有                                                │
│  乙○○：有了唷！                                          │
│  丙○○：嗯，啊我                                          │
│  乙○○：好                                                │
│  丙○○：等一下再回去，我跟他去肯德基。                    │
│  乙○○：啊？                                              │
│  丙○○：沒有啊，他自己不先確定怎麼一回事，還有… (不清）  │
│  乙○○：啊，你說怎樣？                                    │
│  丙○○：啊？                                              │
│  乙○○：喂？怎樣                                          │
│  丙○○：沒有啊，我要回去了。                              │
│  乙○○：誰要跟你去肯德基？                                │
│  丙○○：不是啦，就是，怎麼講，ㄟ～                        │
│  乙○○：你說呀！                                          │
│  丙○○：按照我剛剛去肯德基，因為                          │
│  乙○○：幹麻？                                            │
│  丙○○：「曾海泰」，就是他會怕吧！                        │
│  乙○○：我打給他，我打給他啦，掰掰。                      │
│  丙○○：沒有啦，我已經好了啦！                            │
├──────────────────────────────┤
│95年10月18日16時50分9秒（原審卷第133頁參照）              │
├──────────────────────────────┤
│  丙○○：喂。                                              │
│  乙○○：喂。                                              │
│  丙○○：我已經做好了啊。                                  │
│  乙○○：他哪有，他哪有說要去肯德基？                      │
│  丙○○：沒有，就走進去肯德基裡面啊，然後在爬樓梯的時      │
│          候我錢給他，他從襪子裡面拿出來給我，就這樣子      │
│          呀，他不敢在路上拿，你懂不懂？                    │
│  乙○○：回來了嗎？                                        │
│  丙○○：當然啊。……就是在肯德基的樓梯有沒有（因邊騎      │
│          車，邊講電話，對話不清楚)                         │
│  乙○○：啊你到了沒呀？                                    │
│  丙○○：快到家了呀，我是走另外一條巷子鑽呀，所以才沒      │
│          有警察。                                          │
│  乙○○：什麼東西啦？                                      │
│  丙○○：我說從另外一條巷子鑽，所以沒有警察。              │
│  乙○○：啊現在呢？                                        │
│  丙○○：我要到家啦（引擎聲）。掰掰。                      │
└──────────────────────────────┘

司法院資訊處製作；財團法人民間司法改革基金會備份。
